臺灣板橋地方法院刑事判決　　　　　　　100年度訴字第785號
公　訴　人　臺灣板橋地方法院檢察署檢察官
被　　　告　楊雅雯
上列被告因違反毒品危害防制條例案件，經檢察官提起公訴（10
0 年度毒偵字第704 號），因被告於本院準備程序中就被訴事實
為有罪之陳述，經合議庭評議後，裁定由受命法官獨任進行簡式
審判程式，判決如下：
    主  文
楊雅雯施用第一級毒品，累犯，處有期徒刑捌月，扣案附表一編
號一至二所示之物均沒收銷燬，扣案附表一編號三至四所示之物
均沒收；又施用第二級毒品，累犯，處有期徒刑肆月。應執行有
期徒刑拾月，扣案附表一編號一至二所示之物均沒收銷燬，扣案
附表一編號三至四所示之物均沒收。
    事  實
一、楊雅雯前曾於民國91年間，因施用毒品案件，經本院以91年
    度毒聲字第2501號裁定送觀察、勒戒後，認無繼續施用毒品
    傾向，於91年12月5 日釋放出所，並經臺灣板橋地方法院檢
    察署檢察官以91年度毒偵字第2367號為不起訴處分確定；於
    93年間，因施用毒品案件，經本院以94年度訴緝字第174 號
    分別判處有期徒刑8 月、3 月，定其應執行刑為有期徒刑10
    月確定；於95年間，因施用毒品案件，經本院以96年度訴緝
    字第68號分別判處有期徒刑7 月、6 月，定其應執行刑為有
    期徒刑1 年確定；於96年間，因施用毒品案件，經本院以96
    年度訴字第1149號分別判處有期徒刑9 月、4 月，定其應執
    行刑為有期徒刑1 年確定，上開各罪，經本院以96年度聲減
    字第1002號裁定，分別定應執行有期徒刑5 月、1 年確定，
    其於96年2 月12日入監服刑，嗣於97年6 月23日縮刑期滿執
    行完畢（本件構成累犯）。詎竟仍未戒除毒癮，仍基於施用
    第一級毒品及第二級毒品之犯意，於100 年1 月10日12時許
    及同日某時許，在其位於新北市○○區○○路2 段197 巷6
    號2 樓之住處內，分別施用海洛因及甲基安非他命各1 次。
    嗣於同日下午7 時20分許，在上址為警持搜索票查獲，並扣
    得楊雅雯所有如附表一編號一所示之海洛因2 小包（合計淨
    重0.3310公克，共計取樣0.0020公克鑑定用罄，驗餘合計淨
    重0.3290公克及含微量海洛因之包裝袋2 個）、同屬其所有
    如附表一編號二至四所示之供其分裝及施用第一級毒品海洛
    因之殘渣袋7 個、分裝勺2 支及注射針筒4 支，且經採集其
    尿液送驗呈海洛因代謝物嗎啡類及安非他命類陽性反應，始
    查悉上情。
二、案經新北市政府警察局海山分局移送臺灣板橋地方法院檢察
    署檢察官偵查起訴。
    理  由
一、按除被告所犯為死刑、無期徒刑、最輕本刑為三年以上有期
    徒刑之罪或高等法院管轄第一審案件者外，於第一次審判期
    日前之準備程序進行中，被告先就被訴事實為有罪之陳述時
    ，審判長得告知被告簡式審判程序之旨，並聽取當事人、代
    理人、辯護人及輔佐人之意見後，裁定進行簡式審判程序，
    刑事訴訟法第273 條之1 第1 項定有明文。經核本件被告楊
    雅雯所犯係死刑、無期徒刑、最輕本刑為三年以上有期徒刑
    以外之罪，其於準備程序中就被訴之事實為有罪陳述，經法
    官告知簡式審判程序之旨，並聽取公訴人、被告之意見後，
    本院爰依首揭規定，合議裁定由受命法官獨任進行簡式審判
    程序，合先敘明。
二、上開犯罪事實，業據被告楊雅雯於警詢、偵查、本院準備程
    序及審理中自白不諱，並有為警查獲之如附表一編號一至四
    所示之物扣案可證。又被告經警查獲後，於100 年1 月10日
    ，在新北市政府警察局海山分局偵查隊採尿液，經送臺灣檢
    驗科技股份有限公司以酵素免疫分析法初驗及氣相層析質譜
    儀複驗，均呈鴉片類及安非他命類陽性反應，此有臺灣檢驗
    科技股份有限公司濫用藥物尿液檢驗報告1 紙在卷可稽。再
    者，附表一編號一所示扣案之白色粉末2 小包（合計淨重0.
    3310公克，共計取樣0.0020公克鑑定用罄，驗餘合計淨重0.
    3290公克），經送請交通部民用航空局航空醫務中心鑑定結
    果，該白色粉末2 小包均含第一級毒品海洛因成分，亦有交
    通部民用航空局航空醫務中心鑑定書1 紙在卷可按。綜上，
    足認被告自白與事實相符，本件事證明確，被告犯行，洵堪
    認定。
三、又毒品危害防制條例於92年7 月9 日修正公佈，自93年1 月
    9 日施行，其中第20條、第23條將施用毒品之刑事處遇程式
    ，區分為「初犯」及「5 年內再犯」、「5 年後再犯」。依
    其立法理由之說明：「初犯」，經觀察、勒戒或強制戒治後
    ，應為不起訴處分或不付審理之裁定；經觀察、勒戒或強制
    戒治執行完畢釋放後，「5 年內再犯」者，因其再犯率甚高
    ，原實施之觀察、勒戒及強制戒治既已無法收其實效，爰依
    法追訴或裁定交付審理。至於經觀察、勒戒或強制戒治執行
    完畢釋放後，「5 年後再犯」者，前所實施之觀察、勒戒或
    強制戒治已足以遮斷其施用毒品之毒癮，為期自新及協助其
    斷除毒癮，仍適用「初犯」規定，先經觀察、勒戒或強制戒
    治之程式。從而，依修正後之規定，僅限於「初犯」及「5
    年後再犯」二種情形，始應先經觀察、勒戒或強制戒治程式
    。倘被告於5 年內已再犯，經依法追訴處罰，縱其第三次（
    或第三次以上）再度施用毒品之時間，在初犯經觀察、勒戒
    或強制戒治執行完畢釋放5 年以後，已不合於「5 年後再犯
    」之規定，且因已於「5 年內再犯」，顯見其再犯率甚高，
    原實施觀察、勒戒或強制戒治，已無法收其實效，即應依該
    條例第10條處罰（最高法院97年度第5 次刑庭會議決議意旨
    參照）。被告既有如犯罪事實欄所示觀察、勒戒及論罪科刑
    之前科，此有臺灣高等法院被告前案紀錄表1 份附卷可參，
    是被告本次再犯施用毒品犯行，依上揭說明，顯非5 年後再
    犯，即無再行觀察、勒戒或強制戒治之必要，揆諸前揭說明
    ，仍應依法論科。
四、查海洛因、甲基安非他命分別係毒品危害防制條例第2 條第
    2 項第1 款、第2 款所稱之第一級、第二級毒品。核被告楊
    雅雯所為，係犯同條例第10條第1 項、第2 項之施用第一級
    及第二級毒品罪。其施用第一級、第二級毒品前後，持有第
    一級毒品、第二級毒品之低度行為，為施用之高度行為所吸
    收，不另論罪。另被告所犯數罪，犯意各別，罪名不同，應
    分論併罰之。被告前有如事實欄所述之犯罪科刑及執行情形
    ，此有臺灣高等法院被告前案紀錄表1 份在卷可稽，其於有
    期徒刑執行完畢後，5 年以內再故意犯本罪，應依刑法第47
    條第1 項規定論以累犯，並加重其刑。爰審酌被告有如事實
    欄所述之施用毒品前科紀錄，經觀察勒戒執行完畢，並經判
    刑執行完畢，仍無法戒絕毒癮，再次漠視法令禁制而犯本罪
    ，惟其施用毒品所生危害，實以自戕身心健康為主，對於他
    人生命、身體、財產等法益，尚無明顯而重大之實害，兼衡
    其犯罪後坦承犯行之態度等一切情狀，分別量處如主文所示
    之刑，並定其應執行之刑。又扣案附表一編號一所示之第一
    級毒品海洛因2 小包，係被告被當場查獲之第一級毒品；又
    鑑定機關於鑑定時，雖將毒品與包裝分別秤重，然依鑑定機
    關之海洛因毒品純度定量分析鑑驗標準作業程序，係將包裝
    內之粉末（海洛因）及取出裝於該局毒品檢驗用袋中進行海
    洛因純度定量分析，包裝則呈空袋形狀，但仍留有極微量粉
    末（海洛因）殘渣於塑膠袋中等情，則該包裝均並未與毒品
    完全析離；就本件毒品與包裝，均應依毒品危害防制條例第
    18條第1 項前段規定，諭知沒收銷燬之，又鑑定時經取樣鑑
    驗耗用之毒品，因已不存在，不得宣告沒收，一併敘明。至
    附表一編號二所示之海洛因殘渣袋7 個，殘留微量第一級毒
    品海洛因，所殘留之海洛因為第一級毒品，亦未與包裝袋析
    離，就該殘留微量第一級毒品之殘渣袋，亦應依毒品危害防
    制條例第18條第1 項前段規定，諭知沒收銷燬之；至扣案之
    附表一編號三、四所示之物，亦屬被告所有，且分別供其施
    用第一級毒品海洛因之用，為被告於警詢及本院審理中供明
    在卷，爰依刑法第38條第1 項第2 款之規定，於被告施用第
    一級毒品犯罪項下，宣告沒收。末按刑分主刑及從刑，主刑
    如不成立，從刑即失其附麗；沒收為從刑之一種，自應附隨
    於主刑存在，故毒品危害防制條例第18條第1 項所謂「查獲
    」之第一級毒品，係指經有罪判決書事實欄認定與被告犯罪
    事實有關之毒品而言（最高法院94年度臺上字第5984號判決
    意旨參照）。經查，扣案附表編號五、六所示之4 號分裝袋
    274 個、5 號分裝袋63個，非為被告所有，且非供本件犯罪
    所用之物，業據被告於本院審理中供述甚詳（見本院卷第68
    背面頁），亦無其他積極證據堪認與本件犯罪有何關連，爰
    不宣告沒收。
據上論斷，應依刑事訴訟法第273 條之1 第1 項、第299 條第1
項前段，毒品危害防制條例第10條第1 項、第2 項、第18條第1
項前段，刑法第11條前段、第47條第1 項、第51條第5 款、第38
條第1 項第2 款，判決如主文。
本案經檢察官郭峻豪到庭執行職務。
中    華    民    國   100    年     7    月    20    日
                  刑事第三庭    法  官  連雅婷
以上正本證明與原本無異
如不服本判決應於送達後10日內向本院提出上訴狀
                                書記官  郭晉良
中    華    民    國   100    年     7    月    20    日
附表一：
  ┌──┬────────┬─────────────┬───────────┐
  │編號│    品    項    │     數量或重量           │  鑑  定  書  文  號  │
  ├──┼────────┼─────────────┼───────────┤
  │一  │海洛因          │貳小包（含包裝紙袋貳只），│交通部民用航空局航空醫│
  │    │                │合計淨重零點參參壹零公克，│務中心航藥鑑字第100022│
  │    │                │共計取樣零點零零貳零克，驗│6 號鑑定書1 紙。      │
  │    │                │餘合計淨重零點參貳玖零公克│                      │
  │    │                │。                        │                      │
  ├──┼────────┼─────────────┼───────────┤
  │二  │海洛因殘渣袋    │柒個                      │                      │
  ├──┼────────┼─────────────┼───────────┤
  │三  │海洛因注射針筒  │肆支                      │                      │
  ├──┼────────┼─────────────┼───────────┤
  │四  │海洛因分裝勺    │貳支                      │                      │
  ├──┼────────┼─────────────┼───────────┤
  │五  │四號分裝袋      │貳百柒拾肆個              │                      │
  ├──┼────────┼─────────────┼───────────┤
  │六  │五號分裝袋      │陸拾參個                  │                      │
  └──┴────────┴─────────────┴───────────┘
附錄本案論罪科刑法條全文：
毒品危害防制條例第10條
施用第一級毒品者，處 6 月以上 5 年以下有期徒刑。
施用第二級毒品者，處 3 年以下有期徒刑。